臺灣臺中地方法院刑事裁定　　　　　　 100年度撤緩字第72號
聲　請　人　臺灣臺中地方法院檢察署檢察官
受　刑　人　邱美弘
上列聲請人因受刑人詐欺案件，聲請撤銷緩刑之宣告（100 年度
執聲字第980 號) ，本院裁定如下：
    主    文
聲請駁回。
    理    由
一、聲請意旨略以：受刑人邱美弘因詐欺案件，前經臺灣臺北地
    方法院於民國99年8 月9 日以99年度簡字第2598號判處應執
    行拘役50日，減為拘役25日，緩刑3 年，於99年11月2 日確
    定在案。惟受刑人於緩刑期前即99年5 月6 日、99年5 月18
    日另故意犯幫助詐欺取財罪，經臺灣臺中地方法院以99年度
    中簡字第26 15 號判處應執行拘役90日，且於100 年3 月7
    日確定在案。本件受刑人於緩刑期間前再犯罪，而前後二罪
    均為詐欺罪，認前案緩刑之宣告並無法達到改過遷善矯治之
    效。經核受刑人所為，已合於刑法第75條之1 第1 項第1 款
    所定撤銷緩刑宣告之原因，爰依刑事訴訟法第476 條之規定
    聲請予以撤銷緩刑等語。
二、按刑法第75條之1 規定：「受緩刑之宣告而有下列情形之一
    ，足認原宣告之緩刑難收其預期效果，而有執行刑罰之必要
    者，得撤銷其宣告：一、緩刑前因故意犯他罪，而在緩刑期
    內受得易科罰金之有期徒刑、拘役或罰金之宣告確定者。二
    、緩刑期內因故意犯他罪，而在緩刑期內受得易科罰金之有
    期徒刑、拘役或罰金之宣告確定者。」考其立法意旨略以：
    關於緩刑之撤銷，現行法第75條第1 項固已設有2 款應撤銷
    之原因；至得撤銷緩刑之原因，則僅於保安處分章內第93條
    第3 項與撤銷假釋合併加以規定，體例上不相連貫，實用上
    亦欠彈性，爰參酌德國及奧地利現行立法例，增訂得撤銷緩
    刑之原因。其中現行關於緩刑前或緩刑期間故意犯他罪，而
    在緩刑期內受得易科罰金之有期徒刑之宣告者，列為應撤銷
    緩刑之事由，因認過於嚴苛，而排除第75條應撤銷緩刑之事
    由，移列至得撤銷緩刑事由，俾使「法官依被告再犯情節，
    而裁量是否撤銷先前緩刑之宣告」，以資彈性適用，爰於第
    1 項第1 款、第2 款增訂之。且本條採用裁量撤銷主義，賦
    予法院撤銷與否之權限，特於第1 項規定實質要件為「足認
    原宣告之緩刑難收其預期效果，而有執行刑罰之必要」，供
    作審認之標準。亦即於上揭「得」撤銷緩刑之情形，法官應
    依職權本於合目的性之裁量，妥適審酌被告所犯前後數罪間
    ，關於法益侵害之性質、再犯之原因、違反法規範之情節是
    否重大、被告主觀犯意所顯現之惡性及其反社會性等情，是
    否已使前案原為促使惡性輕微之被告或偶發犯、初犯改過自
    新而宣告之緩刑，已難收其預期之效果，而確有執行刑罰之
    必要，此與刑法第75條第1 項所定2 款要件有一具備，即毋
    庸再行審酌其他情狀，應逕予撤銷緩刑之情形不同。故在緩
    刑前因故意犯他罪，而在緩刑期內受六月以下有期徒刑、拘
    役或罰金之宣告確定者，並非均應一律撤銷其緩刑宣告，應
    由法院斟酌原宣告之緩刑是否難收預期效果，而有執行刑罰
    之必要，再決定是否撤銷緩刑之宣告，合先敘明。
三、經查：
  (一)本件受刑人邱美弘於91年11月21日至同年12月9 日犯詐欺取
    財罪（行使偽造私文書罪與詐欺取財罪之牽連犯，下稱前案
    ），前經臺灣臺北地方法院99年8 月9 日99年度簡字第2598
    號判處拘役50日，減為拘役25日，如易科罰金，以銀元300
    即新臺幣900 元折算1 日，緩刑3 年，嗣於99 年11 月2 日
    確定在案。又受刑人於緩刑期前之99年5 月6 日、同年月18
    日，故意再犯幫助詐欺取財罪（下稱後案），經本院於99年
    12 月31 日以99年度中簡字第2615號判處應執行拘役90日，
    如易科罰金，以新臺幣1,000 元折算1 日，於100 年3 月7
    日確定等情，此有上揭判決及臺灣高等法院被告前案紀錄表
    各1 份在卷可稽。
  (二)被告上開2 案所處罪刑及宣告緩刑情形，固屬刑法第75條之
    1 第1 項第1 款所指「緩刑前因故意犯他罪，而在緩刑期內
    受六月以下有期徒刑、拘役或罰金之宣告確定者」，然刑法
    第75條之1 「得撤銷」緩刑宣告之要件，必以原宣告之緩刑
    難收其預期效果，而有執行刑罰之必要者，始足當之。揆之
    受刑人前案所犯詐欺取財罪係於91年11月21日至同年12月9
    日間所犯，於99年6 月28日經臺灣臺北地方法院檢察署檢察
    官聲請簡易判決處刑，有前案聲請簡易判決處刑書1 份附卷
    可稽。而受刑人後案所犯幫助詐欺取財罪則係於99年5 月6
    日、同年月18日所犯，是受刑人所犯之後案，係於前案聲請
    簡易判決處刑及簡易判決前所犯，並非前案經偵審程序後之
    緩刑期間內，始再次為後案犯行，是受刑人於後案之行為當
    時實無以預知前案犯行得獲判緩刑之寬典，自難謂緩刑宣告
    對受刑人確實有難收預期效果之情事。況且，本件受刑人所
    犯後案經本院判處應執行拘役90日，並諭知得易科罰金，顯
    然該審理在後之本院已審酌受刑人犯相同罪質之前案業經獲
    判決緩刑在案，而於審酌各種科刑條件後，亦有意給予受刑
    人自新之機會，而從輕量刑，以呼應前案之緩刑判決。再者
    ，依卷附臺灣高等法院被告前案紀錄表觀之，受刑人於上開
    緩刑宣告確定後，至今並無其他犯罪行為，顯見前案宣告之
    緩刑，已達一定之效果。此外，聲請人復無提出其他具體事
    證足資認定受刑人有何前所宣告之緩刑難收預期效果，而有
    執行刑罰之必要，自難僅因受刑人於緩刑前犯罪，且所犯前
    後案屬犯罪罪質相同，即認一律得撤銷緩刑，否則前開立法
    本旨將意義盡失，亦與緩刑之目的乃避免短期自由刑之弊，
    並給予受刑人自新機會未盡相符，是堪認本件聲請為無理由
    ，應予駁回。
四、爰依刑事訴訟法第220條、第476條，裁定如主文。
中    華    民    國    100   年     5    月    17    日
                    刑事第九庭  法  官  劉敏芳
以上正本證明與原本無異。
如不服本裁定應於送達後五日內向本院提出抗告狀 (應附繕本)
並敘述抗告之理由。
                                書記官  陳錫威
中    華    民    國    100   年     5    月    17    日